【裁判字號】    98,交聲,3145
【裁判日期】    981229
【裁判案由】    聲明異議
【裁判全文】
臺灣高雄地方法院交通事件裁定        98年度交聲字第3145號
原處分機關  交通部公路總局高雄區監理所旗山監理站
異  議  人
即受處分人  琨程交通企業有限公司
代  表  人  甲○○
上列異議人即受處分人因違反道路交通管理條例案件，對於交通
部公路總局高雄區監理所旗山監理站中華民國98年11月6 日所為
之處分（原處分：旗監違字第裁85-N00000000號），聲明異議，
本院裁定如下：
    主  文
異議駁回。
    理  由
一、異議意旨略以：異議人即受處分人（下稱受處分人）琨程交
    通企業有限公司固於民國98年8 月29日11時12分許，於省道
    台21線255 公里處，因所有之車牌號碼7R-311號營業大貨車
    有載運超重之情形，經員警開單舉發，並經原處分機關裁處
    新臺幣（下同）7 萬9 千元之罰鍰，並記汽車違規紀錄1 次
    ，惟因受處分人正於該處進行88風災土石流之清除廢土工作
    ，而現場無法及時設立地磅系統供車輛過磅，且當時土石清
    除工作刻不容緩，為求加速完成工作、搶通道路，非屬一般
    情形，故有本件載運超重之情形發生，基於時效之考量下，
    本件應有更合理之裁罰結果，為此依法聲明異議，請求撤銷
    原處分等語。
二、按汽車裝載貨物超過核定之總重量、總聯結重量者，處汽車
    所有人罰鍰，並記汽車違規紀錄一次；有前述規定之情形者
    ，應責令改正或當場禁止通行，並處1 萬元罰鍰，超載10公
    噸以下者，以總超載部分，每1 公噸加罰1 千元；超載逾10
    公噸至20公噸以下者，以總超載部分，每1 公噸加罰新臺幣
    2 千元；超載逾20公噸至30公噸以下者，以總超載部分，每
    1 公噸加罰新臺幣3 千元；超載逾30公噸者，以總超載部分
    ，每1 公噸加罰新臺幣5 千元；未滿1 公噸以1 公噸計算，
    道路交通管理處罰條例第29條之2 第1 項、第3 項定有明文
    。經查：
(一)受處分人所有之上開營業大貨車核定之總重量為20公噸，該
    車於上揭時、地載運土石時，經地磅站過磅時，其總重量達
    42.72 公噸，而有載運超重之情形，經員警開單舉發，並經
    原處分機關裁處7 萬9 千元之罰鍰，並記汽車違規紀錄1 次
    等情，此為受處分人所不否認，並有交通部公路總局高雄區
    監理所旗山監理站旗監違字第裁85-N00000000號違反道路交
    通管理事件裁決書、高雄縣政府警察局高警交字第N0000000
    0 號舉發違反道路交通管理事件通知單各1 份，以及杉林資
    源回收地磅超載車輛個別資料表1 紙、採證照片1 張附卷可
    稽，此部分事實堪予認定。
(二)受處分人雖辯稱因其參與88風災土石流之清除廢土工作，現
    場無法及時設立地磅系統供車輛過磅，且當時基於時效考量
    ，因而有超載之情形發生云云。惟本件上開車輛核定載重為
    20公噸，其於上揭時、地過磅時，總重量竟達42.72 公噸，
    倘當時現場未及時設立地磅系統供車輛過磅，以致其無從確
    知車輛載重為何而有超載情形，衡情亦不至於會超載達22公
    噸之多，足見受處分人對於上開違規行為已有所認識，主觀
    上自有違反行政法上義務之故意甚明。又前揭有關汽車裝載
    貨物之重量限制既係基於確保駕駛人自身及用路人之生命、
    財產安全以及維持道路本身之完好所設，縱使受處分人係因
    急於清除風災過後留下之土石，惟上開車輛既然行駛於道路
    上，即應遵守道路交通管理之相關規範，否則反增加另一危
    害可能，故尚不得以此作為解免其應盡守法義務之理由。是
    受處分人上開辯解，仍無可採。
三、綜上所述，受處分人所有之車牌號碼7R-311號營業大貨車，
    於上揭時、地超載之違規情事既可認定，故原舉發單位依照
    上述規定，對於受處分人掣單舉發，尚難認有何違誤之處，
    是原處分機關依道路交通管理處罰條例第29條之2 第1 項、
    第3 項規定，而裁處受處分人罰鍰7 萬9 千元，並記汽車違
    規紀錄1 次，於法並無不合。故本件異議並無理由，應予駁
    回。
四、據上論斷，應依道路交通案件處理法第19條，裁定如主文。
中    華    民    國    98    年    12    月    29    日
                        交通法庭  法  官  陳芸珮
以上正本證明與原本無異。
如不服本裁定，應於收受送達後5 日內向本院提出抗告狀。
中    華    民    國    98    年    12    月    29    日
                                  書記官  蔡淑貞


司法院資訊處製作；財團法人民間司法改革基金會備份。
